臺灣新北地方法院三重簡易庭民事判決
 　　　　　　　　　　　　　　　　　111年度重簡字第594號
原      告  吳語宸  
被      告  蔡豐年  



訴訟代理人  柯欣伶  
            黃湘怡  

上列當事人間請求確認本票債權不存在事件，於民國111年8月26
日言詞辯論終結，本院判決如下：
    主  文
確認被告持有如附表所示之2紙本票，對於原告之本票債權不存
在。
確認被告與原告間新臺幣57,000元之借款債權不存在。
訴訟費用由被告負擔。 
    事  實  及  理  由
壹、程序事項
一、按不合於第1項及第2項之訴訟，法院適用簡易程序，當事人
    不抗辯而為本案之言詞辯論者，視為已有前項之合意，民事
    訴訟法第427條第3、第4項分別定有明文。查本件原告起訴
    主張訴訟標的之價額及金額，雖非民事訴訟法第427條第1、
    第2項應適用簡易程序之類型化事件，惟兩造既不抗辯而為
    本案言詞辯論，揆諸前開規定，即視有適用簡易程序之合意
    。
二、次按確認法律關係之訴，非原告有即受確認判決之法律上利
    益 者，不得提起之，民事訴訟法第247 條第1 項前段定有
    明文。所謂即受確認判決之法律上利益，係指法律關係之存
    否不 明確，原告主觀上認其在法律上之地位有不安之狀態
    存在，此種不安之狀態，能以確認判決將之除去者而言，若
    縱經 法院判決確認，亦不能除去其不安之狀態者，即難認
    有受確 認判決之法律上利益，有最高法院52年台上字第124
    0號判例 意旨可參。本件原告主張被告持有之其所簽發如附
    表所示之附表本票2紙（見本院卷第33頁、第35頁，即附件
    所示之本票，下稱系爭本票），業經本院107年度司票字第4
    488號裁定准予強制執行，並經110年度司執字第149635號受
    理強制執行程序在案，惟原告以已清償逾所借款項為由，否
    認系爭本票債權及該借款債權之存在，則兩造間就系爭本票
    債權、57,000元之借款債權關係存否不明確，原告之財產有
    遭受上訴人聲請強制執行之虞，而此種不安之狀態得以確認
     判決予以排除，是原告提起本件確認之訴應認有確認利益
    。
貳、實體事項
一、原告主張：
（一）被告持有原告所簽發之系爭本票2紙，並持之向鈞院聲請
      以107年度司票字第4488號裁定准予強制執行，並經本院1
      10年度司執字第149635號受理強制執行程序在案。
（二）惟系爭本票之簽發係因原告前曾於107 年1 月16日向被告
      借款新臺幣（下同）5萬7,000元，並就前開借款同時簽發
      票面金額分別為5萬7,000元及1萬元之本票作為擔保，有
      兩造間所簽立之借據可佐（本院卷第15頁）。嗣後原告陸
      續清償前開借款，於107年2月9日、3月9日、4月10日、5
      月10日分別各匯款3,800元，另於原告聲請強制執行後，
      於108 年5月至9月間，分別自原告當時所任職之建興水族
      寵物有限公司扣款1萬2,725元、1萬4,256元、1萬3,865元
      、9,229元及6,580元，故原告已共計清償7萬1,915元予被
      告，系爭本票之票據原因關係自已因清償而消滅。
（三）爰提起本件訴訟，並聲明：㈠確認被告持有以原告名義簽
      發系爭本票債權不存在。㈡確認原告與被告間5萬7,000元
      借款債權不存在。
二、被告則以：
（一）被告於107年1月16日共向原告借款二筆，金額均為5萬7,0
      00元，被告並均以現金方式交付，原告分別簽發5萬7,000
      元之領款收據，及票面金額為5萬7,000元之系爭本票為該
      二筆債務之擔保。因原告之還款能力有限，兩造約定以不
      同方式清償，就借據部分為分期清償，本票部分則未特別
      約定還款方式。
（二）被告前曾就系爭2紙本票聲請本票裁定後，經鈞院以107年
      度司票字第4488號本票裁定確定，兩造並就本件借款債權
      有鈞院107年度重小字第1976號返還借款及108年度重簡字
      第1592號債務人異議之訴事件。於前揭本票裁定確定後，
      被告聲請強制執行扣押原告之薪資時，原告均未異議，直
      至原告離職並主動告知被告後才無法再執行，可認原告已
      自承本件債務之存在。
（三）原告前於107年2月9日、3月9日、4月10日、5月10日分別
      各匯款3,800元，另於聲請強制執行扣押原告薪資時，在1
      08年5月至9月間分別受償1萬2,695元、1萬4,226元、1萬3
      ,835元、9,229元及6,580元，共計7萬1,765元等語置辯，
      並聲明：㈠原告之訴駁回，㈡如受不利判決，願供擔保，請
      准宣告免為假執行。
三、得心證之理由：
（一）被告持有原告所簽發之系爭本票2紙，聲請本院裁定准予
      強制執行，經本院以110年度司票字第149635號裁定准許
      在案等情，堪信為真實。
（二）按本票固為無因證券，票據債務人不得以自己與發票人或
      執票人前手間所存在之抗辯事由，對抗執票人。然發票人
      非不得以自己與執票人間所存之抗辯事由對抗執票人，此
      觀票據法第13條上段之反面解釋而自明。又如發票人一旦
      提出其基礎原因關係不存在之對人抗辯，執票人自應就該
      基礎原因關係存在之積極事實，負舉證責任（最高法院81
      年度台上字第879號民事判決意旨參照）。申言之，執票
      人行使票據上的權利，原則上就如何取得票據的原因事實
      固無須負舉證之責，惟發票人與執票人倘係授受票據之直
      接當事人，發票人一旦提出基礎原因關係不存在之對人抗
      辯，執票人即應就基礎原因關係存在之積極事實，負舉證
      責任。經查：
　　⒈本件兩造就原告簽發系爭本票2紙係因原告向被告借款之5
      萬7,000元，所簽發作為還款及相關利息之擔保，故兩造
      為系爭本票之直接前後手等情均不為爭執，揆諸前開說明
      ，票據債務人之原告自得以其與被告間所存在之抗辯事由
      對抗被告。
　　⒉原告主張系爭本票之原因債權即借款5萬7,000元已經原告
      清償完畢，清償金額共計7萬1,915元等情，業據其提出彰
      化銀行匯款回條聯及存摺明細等件為證（本院卷第17至31
      頁、111年8月2日陳報狀附件）。被告則就已受償7萬1,76
      5元等情不為爭執，雖辯稱：原告所清償金額並非系爭本
      票據，而係另一筆同為5萬7,000元之借款云云，然為原告
      所否認，揆諸前揭規定，被告自應就確實存在二筆同額借
      款債權之有利於己事實負舉證責任。被告雖提出領款收據
      （本院卷第15頁）為證，惟觀該收據與附表所示之本票均
      為107年1月16日所簽發，並衡諸一般社會通常之觀念，應
      足認系爭本票係擔保因前揭領款收據所生之借款債權之用
      ，又被告所辯兩筆借款5萬7,000元既為同時成立借貸關係
      並交付借款，兩筆借款一以書立領款收據、另一卻是簽發
      票據之不同方式處理，亦不合常情，此外，被告復未就此
      再提出其他事證以實其說，其空言抗辯，尚難採信。
　　⒊被告雖另辯稱：依原告於本票裁定確定後，後續均有執行
      到原告之薪資，可見原告已自承確實仍積欠被告債務云云
      ，然依前揭兩造所不爭執之原告清償明細所載，被告持系
      爭本票向原告強制執行前，原告清償金額僅有1萬5,200元
      （計算式：3,800元＋3,800元＋3,800元＋3,800元），尚不
      足已清償系爭本票，直至被告聲請強制執行扣押原告薪資
      後，原告始於108年5月至9月間陸續再為清償，直至超過
      系爭本票票面金額之7萬1,765元，是被告以原告於受強制
      執行扣押時並未抗辯為由，主張確實存在二筆借款云云，
      亦非有據。
（三）綜上所述，原告給付被告7萬1,765元，已超越系爭本票之
      票面金額等情，業如前述，可認原告主張前揭給付已將應
      對被告之債務全數清償，系爭本票所擔保之原因關係債權
      即已因清償而不存在，應屬可信。又兩造間就系爭本票既
      無被告抗辯另行成立之5萬7,000元消費借貸關係存在，則
      原告併請求確認兩造間5萬7,000元之借款債權不存在，自
      亦屬有據。
四、從而，原告訴請確認被告持有如附表所示之系爭本票之本票
    債權不存在，並確認被告對原告數額為5萬7,000元之借款債
    權亦不存在，均為有理由，應予准許。
五、訴訟費用負擔之依據：民事訴訟法第78條。　　　
中    華    民    國    111   年    9     月    30    日
                  臺灣新北地方法院三重簡易庭
                      法      官  王雅婷
以上正本係照原本作成。
如不服本判決，應於送達後20日內，向本院提出上訴狀並表明上
訴理由，如於本判決宣示後送達前提起上訴者，應於判決送達後
20日內補提上訴理由書（須附繕本）。
中    華    民    國    111   年    9     月    30    日
                      書  記  官  陳芊卉
附表：
發票人 發票日 到期日 票面金額 （新臺幣） 吳語宸（即吳睿苓） 107年1月16日 未記載 5萬7,000元 吳語宸（即吳睿苓） 107年1月16日 未記載 1萬元